臺灣高雄地方法院刑事判決　　　　　100年度審交易字第854號
公　訴　人　臺灣高雄地方法院檢察署檢察官
被　　　告　林文生
上列被告因業務過失致死案件，經檢察官提起公訴（100 年度偵
字第9233號），被告於準備程序中就被訴事實為有罪之陳述，經
本院告知簡式審判程序之旨，並聽取被告與公訴人之意見後，本
院裁定進行簡式審判程序，判決如下：
    主  文
林文生犯業務過失致人於死罪，處有期徒刑陸月，如易科罰金，
以新臺幣壹仟元折算壹日。
    事實及理由
一、犯罪事實：
    林文生係以販售豆腐為業，平時以自用小客車載運豆腐給客
    戶，係以駕駛自用小客車為其附隨業務而為從事駕駛業務之
    人。其於民國100 年3 月10日晚間6 時15分許，依規定駕駛
    車牌號碼E8-2548 號自用小客車，沿高雄市○○區○○路二
    段之快車道，由北往南方向行駛至門牌號碼為高雄市○○區
    ○○路二段57號建物前方路段時，適有梁曾美金騎乘腳踏自
    行車（下稱腳踏車）在其前方同向行駛。林文生此時本應注
    意車前狀況，隨時採取必要之安全措施；梁曾美金亦應注意
    慢車應在劃設之慢車道上靠右側順序行駛，不得侵入快車道
    。而依當時之天候為晴天，該路段雖無路燈照明，但道路上
    無障礙物，視距良好，亦即客觀上並無令林文生及梁曾美金
    不能為上開應注意事項之情事，詎梁曾美金先無故駛入內側
    之快車道，而林文生則因疏未注意車前狀況，未發現梁曾美
    金騎腳踏車在其前方，而自後追撞梁曾美金所騎之腳踏車，
    梁曾美金因而連人帶車摔倒在地並遭拖行數公尺，當場受有
    後枕部裂傷2* 1公分、左臉裂傷5*1.5 公分、左側肋骨骨折
    陷入、腹部瘀血、左膝瘀血及血胸等傷害，雖經由救護車緊
    急送往署立旗山醫院救治，仍於途中因內出血而休克死亡。
二、證據名稱：
    上開犯罪事實，有下列證據可資證明：
  (一)道路交通事故現場圖、道路交通事故調查報告表(一)(二)、事故
    現場及車損照片共30張。
  (二)病人死亡通知單、相驗筆錄、台灣高雄地方法院檢察署相驗
    屍體證明書、台灣高雄地方法院檢察署檢驗報告書各1 份、
    相驗屍體照片9 張。
  (三)被告之自白。
三、論罪：
    按刑法上所謂業務，係指個人基於其社會地位繼續反覆所執
    行之事務，包括主要業務及其附隨之準備工作與輔助事務在
    內。此項附隨之事務，並非漫無限制，必須與其主要業務有
    直接、密切之關係者，始可包含在業務概念中，而認其屬業
    務之範圍。又汽車駕駛人之駕駛工作，乃隨時可致他人身體
    生命於危險之行為，並係具有將該行為繼續，反覆行使之地
    位之人，因此應有經常注意俾免他人於危險之特別注意義務
    。如行為人所駕駛之客貨兩用車，係以之為販賣錄音帶所用
    ，其本人並以販賣錄音帶為業，故其駕駛該車本屬其社會活
    動之一，在社會上有其特殊之屬性（地位），其本於此項屬
    性（地位）而駕車，自屬基於社會生活上之地位而反覆執行
    事務，因之，在此地位之駕車，不問其目的為何，均應認其
    係業務之範圍（最高法院89年臺上字第8075號、75年臺上字
    第1685號判例參照）。查被告係從事豆腐販賣之工作，平時
    駕駛上開自用小客車載運豆腐給客戶乙情，業據被告於本院
    審理中自承在卷，其駕駛本件自用小客車載運豆腐與其主要
    從事販賣豆腐之事務有直接、密切之關聯，則被告經常駕駛
    該車之行為顯係基於其社會地位繼續反覆所執行販賣豆腐工
    作之附隨事務，自屬刑法上所謂之業務行為無訛。是核被告
    所為，係犯刑法第276 條第2 項業務過失致人於死罪。公訴
    意旨認被告係犯刑法第276 條第1 項之過失致死罪，尚有未
    恰，惟其基本社會事實同一，本院自得審理，並依法變更起
    訴法條。次按汽車駕駛人，在快車道依規定駕車行駛，因行
    人或慢車不依規定，擅自進入快車道，而致人受傷或死亡，
    依法應負刑事責任者，減輕其刑，道路交通管理處罰條例第
    86條第2 項定有明文。本件被告駕車雖有上開過失，惟其係
    在快車道依規定駕車行駛，而被害人不依規定擅自騎乘腳踏
    車進入快車道，肇致本件被害人死亡之交通事故，自應依道
    路交通管理處罰條例第86條第2 項規定減輕其刑。再者，本
    件被告於肇事後雖有停留現場並協助被害人就醫乙情，業據
    證人傅世煥、李逸文於偵查中結證屬實，是被告所為雖不構
    成肇事逃逸罪，惟被告並未親自報案，且未待警方趕至現場
    處理前，即先行離開，嗣經警察循線查獲等情，亦據被告自
    承在卷，並有相關警詢筆錄可證，故本件被告自不符合自首
    要件，併此敘明。
四、科刑：
    爰審酌被告明知自己於案發前甫進行視網膜手術完畢，且行
    經光線照明不足之路段，縱未超過最高速限，亦應減低車速
    通過，以能確保因應車前狀況，而採取必要之安全措施，竟
    疏未注意及此，而肇致本案車禍，造成被害人梁曾美金死亡
    ，及被害人家屬喪親之至痛，且被告迄今仍未能與告訴人成
    立和解，行為固不足取；惟念及被告犯後於本院審理中坦承
    犯行，態度尚可，且無前科，有其臺灣高等法院被告前案紀
    錄表在卷可考，素行良好，並綜合考量本件車禍之發生被害
    人亦有過失，而被告雖於本院審理中當庭表明願賠償新台幣
    （下同）340 萬元（含強制責任險給付之160 萬元），然因
    被害人家屬堅持含強制責任險之給付，被告須賠償500 萬元
    ，致無法達成和解，有本院100 年9 月29日準備程序筆錄在
    卷可稽，堪認被告與告訴人間未達成和解乙節，實難全然苛
    責於被告；復佐以民事上請求權與刑事之刑罰權係屬2 事，
    未能和解之結果，雖可作為被告犯後態度之量刑參考，但並
    非唯一之考量，不應僅以被告所負擔之民事責任尚未釐清，
    即遽認被告犯後態度係屬不佳，仍應綜合相關情節加以判斷
    。從而，本院參酌上開各情，暨本件犯罪所生危害、被告之
    智識、職業、教育程度、家庭經濟狀況等一切情狀，爰量處
    如主文所示之刑，並諭知易科罰金之折算標準，以資懲儆。
據上論斷，應依刑事訴訟法第273  條之1 第1 項、第284 條之1
、第299 條第1 項前段、第300 條，道路交通管理處罰條例第86
條第2 項，刑法第276 條第2 項、第41條第1 項前段，刑法施行
法第1 條之1 第1 項、第2 項前段，判決如主文。
本案經檢察官陳俊宏到庭執行職務。
中    華    民    國   100    年   10     月    13    日
                  刑事第十庭  法  官    蔣志宗
以上正本證明與原本無異。
如不服本判決應於收受本判決後10日內向本院提出上訴書狀，並
應敘述具體理由，如未敘述上訴理由者，應於上訴期間屆滿後20
日內補提理由書狀於本院（均須按他造當事人之人數附繕本）「
切勿逕送上級法院」。
中    華    民    國   100    年    10    月    13    日
                              書記官    張琇晴
附錄本判決論罪科刑之法條：
刑法第276 條第2 項
從事業務之人，因業務上之過失犯前項之罪者，處5 年以下有期
徒刑或拘役，得併科3 千元以下罰金。